臺灣臺北地方法院交通事件裁定　　　　 94年度交聲字第319號
　　原處分機關　臺北市交通事件裁決所
　　異議人即
　　受處分人　　甲○○
上列異議人即受處分人因違反道路交通管理處罰條例案件，對於
臺北市交通事件裁決所中華民國九十四年三月九日所為北市裁二
字第裁二二─ＺＧＣ００三四八三號處分（原舉發案號：內政部
警政署國道公路警察局公警局交字第ＺＧＣ００三四八三號），
聲明異議，本院裁定如下：
    主    文
原處分撤銷。
甲○○不罰。
    理    由
一、本件異議意旨略以：異議人即受處分人甲○○收受原舉發機
    關內政部警政署國道公路警察局於九十四年一月二十一所填
    製，內政部警政署國道公路警察局公警局交字第ＺＧＣ００
    三四八三號舉發違反道路交通管理事件通知單，認異議人所
    有，車牌號碼七Ｅ－五三七三號自用小客車，於九十四年一
    月六日上午十一時四十分許，行經國道三號高速公路南下一
    八六公里處，時速限制為一百一十公里之路段時，有以時速
    一百十六公里之速度超速行駛之情事。惟原舉發單位逕行舉
    發上開違規事實所憑證據之照片上，並無超速數據之紀錄，
    ，實難令人甘服，為此聲明異議。
二、按汽車行駛高速公路，應依速限標誌指示；汽車行駛於高速
    公路或設站管制之道路，應遵守其管制之規定；汽車行駛於
    高速公路或設站管制之道路，而不遵管制之規定者，處汽車
    駕駛人新臺幣三千元以上六千元以下罰鍰；汽車駕駛人有第
    三十三條、第三十八條第一項、第四十條第一項、第四十五
    條、第四十七條第一款至第四款、第四十八條、第四十九條
    或第六十條第一項、第二項第一款至第三款情形之一者，除
    依原條款處罰鍰外，並各記違規點數一點，高速公路交通管
    制規則第五條第一項前段、道路交通安全規則第一百零五條
    、道路交通管理處罰條例第三十三條第一項、第六十三條第
    一項第一款分別定有明文。又汽車駕駛人之行為有其他違規
    行為經以科學儀器取得證據資料，當場不能或不宜攔截製單
    舉發者，得對汽車所有人逕行舉發處罰，道路交通管理處罰
    條例第七條之二第六款亦規定甚明。
三、經查：異議人所有之上開自用小客車有於上開時、地，在速
    限一百一十公里之路段，以時速一百二十六公里之速度超速
    行駛，為內政部警政署國道公路警察局第七警察隊值勤員警
    黃奉欽以測速器即雷射槍鏡頭瞄準拍攝上開自用小客車超速
    行駛之影像之方式，再輸入電腦雷射槍測速照相軟體列印取
    得違規照片後，予以逕行舉發之事實，有內政部警政署國道
    公路警察局第七警察隊九十四年二月十七日公警七交字第０
    九四０七七０二三二號函一份及函覆之違規取證照片一張在
    卷可稽（本院卷第一三頁至第一五頁），該違規取證照片上
    ，除印有異議人所有之上開自用小客車行駛影像外，照片上
    方復載有「01／06／2005」、「11：40：58」（意謂拍攝時
    間）、「快官分隊」（意謂舉發單位），下方並載有「110k
    mh」（意謂該路段速限）、「126k mh行速」（意謂行駛速
    度）、「147.5公尺」、「國道三號南向18 6公里」（意謂
    行駛路段）等數據資料，要無異議人所指違規取證照片上無
    超速數據紀錄之情事，至異議人提出本件異議時，所檢附之
    違規取證照片上，雖僅有「01／06／2005」、「11：40：58
    」、「快官分隊」之記載（本院卷第七頁），然細酌異議人
    所檢附之違規取證照片下方既未如照片上方般留白，紙張邊
    緣復呈類似經裁切痕跡之不規則狀，顯嗣經過裁切，要與內
    政部警政署國道公路警察局第七警察隊上開函覆之違規取證
    照片不符，此觀之上開二張違規取證照片甚明，姑不論原舉
    發機關寄送予異議人之違規取證照片與原件間存在上開差異
    之原因為何，惟異議人提出本件異議所憑違規取證照片之形
    式真正性，顯有疑義，是異議人上開所辯，顯無可採，其所
    有之上開自用小客車確有於上開時、地以時速一百二十六公
    里之速度超速行駛，違反道路交通管理處罰條例第三十三條
    第一項規定之事實，洵堪認定，除應依該條予以處罰外，並
    應依同法第六十三條第一項第一款規定，既違規點數一點。
四、次按本條例關於車輛駕駛人之處罰，如應歸責於車輛所有人
    者，處罰車輛所有人，道路交通管理處罰條例第八十五條第
    三項定有明文。又逕行舉發違反道路交通管理事件，經汽車
    所有人依通知單之應到案日期前到案，並告知違規駕駛人姓
    名、身分證統一編號及住址者，處罰機關應即另行通知違規
    駕駛人到案依法處理；逾應到案日期，處罰機關應依本條例
    第八十五條第三項規定處罰該汽車所有人，道路交通管理事
    件統一裁罰基準及處理細則第二十四條定有明文。亦即於舉
    發汽車駕駛人之駕駛行為違反道路交通管理事件中，固應對
    汽車駕駛人製單舉發，然除經警當場攔停製單舉發者外，舉
    發機關依道路交通管理處罰條例第七條之二第一項第五款規
    定，以諸如照相之或測速器等科學儀器取得違規證據資料逕
    行舉發者，舉發機關僅得依上開道路交通管理處罰條例第七
    條之二規定，對汽車所有人製單舉發，惟如經汽車所有人在
    舉發通知單所載之應到案日期前到案，並告知處罰機關該名
    超速駕駛之汽車違規駕駛人基本年籍資料者，處罰機關應即
    依上開道路交通管理事件統一裁罰基準及處理細則第二十四
    條規定，另行通知該名違規之汽車駕駛人到案依法處理，僅
    在汽車所有人逾期仍未告知之情形，處罰機關始得依同條後
    段及道路交通管理處罰條例第八十五條第三項規定，處罰該
    汽車所有人，此觀諸上開規定自明。
五、第查：異議人在收受原舉發機關內政部警政署國道公路警察
    局公警局於九十四年一月二十一日所填製，公警局交字第Ｚ
    ＧＣ００三四八三號號舉發違反道路交通管理事件通知單後
    ，旋在該通知單上所載之「九十四年二月二十日」應到案日
    期前，即於「九十四年二月一日」向處罰機關臺北市交通事
    件裁決所，具狀陳明於上開時、地駕駛上開自用小客車違規
    超速行駛之駕駛人為異議人之配偶，此有臺北市交通事件裁
    決所違規案件陳述書一份附卷可徵（本院卷一八頁），異議
    人具狀陳明時，雖僅表明該違規之汽車駕駛人為其配偶，而
    未具體指明其配偶之姓名、身分證統一編號及住址，然揆諸
    上開道路交通管理事件統一裁罰基準及處理細則第二十四條
    規定，之所以明定汽車所有人須告知汽車駕駛人之姓名、身
    分證統一編號及住址之意旨，應即在使處罰機關得以確認該
    違規行為之汽車駕駛人，並通知其到案予以處罰，本件異議
    人具狀縱未具體告知處罰機關其配偶之姓名為陳金海、身分
    證統一編號：Ｚ000000000、地址：臺北市文山區
    ○○○街一六八號等資料，惟據此已足使處罰機關得以特定
    上開違規行為之汽車駕駛人，通知違規駕駛人案外人陳金海
    到案依法處理。詎處罰機關竟未通知異議人之配偶即案外人
    陳金海到案予以處罰，仍依道路交通管理處罰條例第三十三
    第一項規定，對上開自用小客車之所有人即異議人裁處罰鍰
    新臺幣三千元，於法顯有未恰。
六、從而，異議人以舉發本件違規行為之取證照片上，並無超速
    數據之紀錄云云，提出本件異議，雖無理由，然原處分既有
    上開違誤，於法自屬無可維持，應予撤銷，並諭知異議人不
    罰。至案外人陳金海亦即本件交通違規之汽車駕駛人違規部
    分，自應由原處罰機關通知到案後，另行依法處理，附此敘
    明。
據上論斷，應依道路交通管理處罰條例第八十七條第二項、道路
交通案件處理辦法第二十條前段，裁定如主文。
中　　華　　民　　國　　94　　年　　6 　　月　　10　　日
                        臺灣臺北地方法交通法庭
                            法  官  吳麗英
以上正本證明與原本無異。
如不服本裁定，應於裁定送達後五日內，向本院提出抗告狀。
                            書記官  田華仁
中　　華　　民　　國　　94　　年　　6 　　月　　10　　日
